---
title: "Proyecto Final"
format: 
  html:
    theme: cosmo
    page-layout: custom
server: shiny
---

---
toc: true
toc_float: true
toc_title: "Tabla de Contenidos" 
---


## I.Introducción

El siguiente trabajo se centrará en el análisis exploratorio del conjunto de datos de Regiones Socioeconómicas de Costa Rica proporcionado por [Atlas digital de Costa Rica 2014](https://repositoriotec.tec.ac.cr/handle/2238/6749?show=full), y el Registros de Presencia de Mamíferos en Costa Rica obtenido a través de una consulta al portal de datos de la [Infraestructura Mundial de Información en Biodiversidad (GBIF)](https://www.gbif.org/occurrence/download/0031158-230530130749713), que contienen valiosa información sobre la riqueza de especies de mamíferos en Costa Rica.

El objetivo principal de este trabajo es a partir del análisis exploratorio de los datos, presentar visualizaciones relevantes sobre la distribucion de la riqueza de especies de mamíferos en las Regiones socioeconómicas de Costa Rica. Para ello, se utilizará técnicas de visualización de datos como el mapas, gráfico de barras y tablas interactivas. Estas herramientas nos permiten analizar información importante acerca de la riqueza (i.e. cantidad) de especies de mamíferos en cada Región socioeconómica.


## II Parte. Carga de Paquetes y Datos 

#### *Carga de paquetes*
```{r}
#| label: carga-paquetes
#| context: setup
#| warning: false
#| message: false
library(tidyverse)
library(DT)
library(plotly)
library(sf)
library(leaflet)
library(leaflet.extras)
library(leafem)
library(shiny)
library(rsconnect)
library(quarto)
```


#### *Carga de datos*
```{r}
#| label: carga-datos
#| context: data
#| warning: false
#| message: false
# Carga de datos de regiones socioeconónicas de Costa Rica
regiones  <-
  st_read(
    dsn = "regiones_socioeconomicas_simp_10m.geojson",
    quiet = TRUE
  ) |>
  st_transform(4326) # reproyección a WGS84

# Carga de datos de registros de presencia de mamíferos en Costa Rica
mamiferos <-
  st_read(
    dsn = "mamiferos.csv",
    options = c(
      "X_POSSIBLE_NAMES=decimalLongitude",
      "Y_POSSIBLE_NAMES=decimalLatitude"
    ),
    quiet = TRUE
  )

# Asignación del CRS WGS84 al objeto mamiferos
st_crs(mamiferos) <- 4326

```


## III PARTE.  Tabla de Presencia de Especies de Mamíferos en Regiones Socioeconómicas de Costa Rica

```{r}
#| code-fold: true
#| code-summary: "Código para la unión espacial de mamíferos y regiones"
# Unión espacial de mamíferos y regiones 
mamiferos_union_regiones <- 
  st_join(
    x = mamiferos,
    y = dplyr::select(regiones, region, codigo), 
    join = st_within
  )

ui <- fluidPage(
  titlePanel("Tabla Interactiva de Mamíferos y Regiones"),
  
  sidebarLayout(
    sidebarPanel(
      selectInput("especie", "Especie:", choices = unique(mamiferos_union_regiones$species)),
      sliderInput("meses", "Meses:", min = 1, max = 12, value = c(1, 12), step = 1),
      radioButtons("region", "Región Socioeconómica:", choices = unique(regiones$region))
    ),
    
    mainPanel(
      DT::DTOutput("tabla")
    )
  )
)

server <- function(input, output) {
  
  output$tabla <- DT::renderDT({
    # Filtrar datos basado en los valores seleccionados en los controles
    filtered_data <- mamiferos_union_regiones %>%
      filter(species == input$especie,
             months %in% input$meses,
             region == input$region)
    
    # Realizar el conteo de registro de presencia de especies por región
    presencia_especies_mamiferos_regiones <- filtered_data %>%
      group_by(codigo) %>%
      summarize(presencia_especies_mamiferos = n_distinct(species, na.rm = TRUE))
    
    # Realizar la unión no espacial de regiones con el dataframe de presencia
    regiones_union_presencia <- regiones %>%
      left_join(presencia_especies_mamiferos_regiones, by = "codigo") %>%
      replace_na(list(presencia_especies_mamiferos = 0))
    
    # Mostrar la tabla interactiva
    datatable(
      regiones_union_presencia,
      colnames = c("Regiones socioeconómicas", "Registro de Presencia de mamíferos"),
      options = list(
        pageLength = 5,
        language = list(url = '//cdn.datatables.net/plug-ins/1.10.11/i18n/Spanish.json')
      )
    )
  })
}

shinyApp(ui = ui, server = server)

```







